【裁判字號】    98,消債更,21
【裁判日期】    980606
【裁判案由】    更生事件
【裁判全文】
臺灣板橋地方法院民事裁定            98年度消債更字第21號
聲  請  人  甲○○
代  理  人  吳鴻奎律師
上列當事人因消費者債務清理事件聲請更生，本院裁定如下：
    主  文
聲請駁回。
聲請費用由聲請人負擔。
    理  由
一、按債務人與金融機構協商成立者，不得聲請更生或清算，但
    因不可歸責於己之事由，致履行顯有重大困難者，不在此限
    ；本條例施行前，債務人依金融主管機關協調成立之中華民
    國銀行公會會員辦理消費金融案件無擔保債務協商機制與金
    融機構成立之協商，準用前項之規定，消費者債務清理條例
    第151條第 5項、第6項分別定有明文。又聲請更生或清算不
    合程式或不備其他要件者，法院應以裁定駁回之，但其情形
    可以補正者，法院應定期間先命補正，復為同條例第 8條所
    明定。
二、本件聲請意旨略以：聲請人目前債務總金額為新臺幣（下同
    ）1,525,192 元，有不能清償債務之情事，消費者債務清理
    條例施行前，曾於民國95年間依照中華民國銀行公會會員辦
    理消費金融案件無擔保債務協商機制，與最大債權金融機構
    中國信託商業銀行股份有限公司（下稱中國信託）達成協議
    ，雙方約定聲請人自95年5月起，分120期，利率0%，每月10
    日以14,341元依各債權銀行債權金額比例清償各項債務，至
    全部清償為止。而聲請人於強訊郵通股份有限公司（下稱強
    訊郵通公司）擔任正職郵務員，每月收入除有底薪約35,000
    元外，聲請人亦常自願增加掛號信送信量，故另有獎金每月
    約6,000 至7,000 元，扣除其生活必要費用後（須包含扶養
    2 小孩），雖難負擔該龐大還款數額，但聲請人急欲還清債
    務，且在債權銀行各式催款手段下，只得無奈答應並戮力維
    持正常繳款，惟嗣因聲請人任職之公司廢除前開掛號獎金制
    度，導致聲請人收入頓減，迄95年11月5 日償還7 期後，終
    無法負擔而毀諾，聲請人毀諾實具有不可歸責於己致履行顯
    有重大困難之事由（見本院卷第6 頁），且無擔保或無優先
    權之債務總額未逾1,200 萬元，復未經法院裁定開始清算程
    序或宣告破產，依法自得聲請更生程序，懇請裁定開始更生
    等語。
三、經查：
  (一)聲請人曾參與中華民國銀行公會會員辦理消費金融案件無擔
    保債務協商機制與中國信託達成協商，據其提出協商協議書
    、財團法人金融聯合徵信中心債權人清冊等件在卷可稽，並
    有中國信託98年3 月19日民事陳報狀附卷可參。是聲請人聲
    請更生，須具備「不可歸責於己之事由，致履行顯有重大困
    難者」之要件，方為適法。
  (二)又聲請人雖主張因任職之公司廢除獎金制度，致其收入減少
    而毀諾協商條件，故毀諾具不可歸責於己事由云云，並提出
    94至96年間之財政部臺北市國稅局綜合稅各類所得資料清單
    為證（見本院卷第54至55頁、第100 頁）。惟查，觀諸聲請
    人前開國稅局所得申報資料，固可得知聲請人近3 年間之所
    得報稅總額分別為485,293 元、463,084 元、393,569 元，
    惟其收入減少是否因公司廢除獎金制度所導致，尚有疑問，
    經本院依職權於98年1 月21日函詢強訊郵通公司是否廢除獎
    金制度，經強訊郵通公司於98年2 月9 日函覆表示：「本公
    司掛號信獎金制度迄未廢除」等語（見本院卷第67頁、第11
    3 頁），足見並無聲請人所稱因公司廢除獎金制度致收入減
    少之不可歸責於己之情節。而本件聲請人既未舉證證明有何
    不可歸責於己事由，致履行債務顯有重大困難，則其聲請更
    生，難謂適法，不應准許。
四、據上論結，本件聲請人既無消費者債務清理條例第151條第5
    項但書所規定不可歸責於己之事由，其向本院聲請更生，應
    屬無據，自應駁回其更生之聲請，爰裁定如主文。
五、另目前銀行公會已針對曾經參加95年度債務協商機制成立而
    毀諾之債務人，提供「個別協商一致性方案」使能再進行協
    商，聲請人倘認原協商條件嚴苛，尚非不得與其債權人中國
    信託等銀行，再次進行解決債務之商談，經由個別債權銀行
    協商程序求得適當履債，附此說明。
中    華    民    國    98    年    6     月    6     日
                  民事第二庭  法  官  張筱琪
上為正本係照原本作成
如不服本裁定，應於裁定送達後10日內，以書狀向本院提出抗告
，並繳納抗告費新臺幣1千元
中    華    民    國    98    年    6     月    6     日
                              書記官  連思斐


司法院資訊處製作；財團法人民間司法改革基金會備份。
